【裁判字號】    97,台上,5087
【裁判日期】    971009
【裁判案由】    常業贓物等罪
【裁判全文】
最高法院刑事判決            九十七年度台上字第五０八七號
上  訴  人  甲○○
選任辯護人  楊昌禧律師
上  訴  人  乙○○
上列上訴人等因常業贓物等罪案件，不服台灣高等法院高雄分院
中華民國九十四年十一月二十四日第二審判決（九十四年度上訴
字第一三一六號，起訴案號：台灣高雄地方法院檢察署九十三年
度偵字第一二五七五、` 一六八七五號），提起上訴，本院判決
如下：
    主  文
原判決關於甲○○部分撤銷，發回台灣高等法院高雄分院。
其他上訴駁回。
    理  由
一撤銷發回（即甲○○）部分：
本件原判決認定上訴人甲○○有其事實欄所載分別以犯收受贓物
罪、故買贓物罪為常業之犯行，因而維持第一審論甲○○以犯故
買贓物罪為常業，處有期徒刑一年四月；又以犯收受贓物罪為常
業，處有期徒刑十月，應執行有期徒刑二年；固非無見。
惟查：(一)、刑事審判採訴訟主義，法院不得就未經起訴之犯罪審
判，其就起訴書所未記載之事實而得予以審判者，則以起訴效力
所及之事實為限，必須認定未經起訴書所記載之事實成立犯罪，
且與已起訴應論罪之事實具有單一性不可分之關係者，始得為之
。而數罪併罰之案件，因其數罪間均各有其獨立之犯罪事實，既
無審判上不可分之關係，則檢察官或自訴人如僅就一個犯罪事實
起訴，縱使審理中發現被告尚犯有他罪，依不告不理原則，自不
得就他罪予以審判。又除有特別規定外，未受請求之事項予以判
決者，其判決為當然違背法令，此觀刑事訴訟法第二百六十八條
、第三百七十九條第十二款之規定自明。卷查，第一審檢察官起
訴事實，係指訴甲○○自民國九十三年一月間某日起至同年六月
二十八日止，收受由葉龍傑所僱用之乙○○或林安交付之贓車
予以改裝，並向葉龍傑收取每輛贓車改裝費新台幣（下同）四千
元之報酬恃以維生，而認其涉有以收受贓物罪為常業犯嫌（見起
訴書犯罪事實欄第二段）。原判決維持第一審之有罪判決，其事
實則認定甲○○除有上開經起訴之以收受贓物罪為常業犯行外，
另有明知綽號「阿明」出售之機車均係竊得之贓物，仍基於以故
買贓物罪為常業之犯意，以每輛機車四千元至六千元不等之價格
，向「阿明」購買贓車多次，並自行改裝完成後，以每輛贓車八
千元至一萬元不等之價格，出售與葉龍傑，並以之為常業之犯行
，而分別以數罪併罰論甲○○以收受贓物罪為常業及以故買贓物
罪為常業二罪。本件檢察官既僅就甲○○以收受贓物罪為常業之
犯罪事實提起公訴，第一審法院卻就其未起訴之以故買贓物罪為
常業之事實，自行認定而加以審判，並認上開二罪應予分論併罰
，自有未受請求之事項予以判決之違誤。原審就此部分未加糾正
，逕予維持，洵有未當。(二)、原判決認定甲○○有收受葉龍傑僱
員交付之贓車予以改裝，犯以收受贓物罪為常業；及自行向「阿
明」購買贓車，予以改裝後再行出售予葉龍傑之以故買贓物為常
業二罪犯行，其於事實欄僅泛稱「甲○○共改裝完成贓車約三十
輛，均出售或交給葉龍傑」等語（見原判決第三頁第九、十行）
。對於甲○○收受贓車及故買贓車之數量各為何？並未明白認定
，已有未合。又其理由欄先係引用甲○○之供詞，認定甲○○收
受葉龍傑交付之贓車二十五輛，為其改裝收取報酬（見原判決第
五頁第十八至二三行）；繼又援引甲○○與葉龍傑之自白，認定
甲○○幫葉龍傑改造之贓車約有三十部等情（見原判決第六頁第
二六行至第七頁第四行），其理由先後敘述互不一致，併有理由
矛盾之可議。甲○○上訴意旨執以指摘原判決關於其部分不當，
非無理由，應認原判決關於甲○○部分有撤銷發回更審之原因。
又上訴人行為後，刑法於九十四年二月二日修正公布，並自九十
五年七月一日起施行；而中華民國九十六年罪犯減刑條例已於九
十六年七月四日公布，並自同年月十六日施行，案經發回，更審
時宜併注意及之。
二、上訴駁回（即乙○○）部分：
按刑事訴訟法第三百七十七條規定：上訴於第三審法院，非以判
決違背法令為理由，不得為之；是提起第三審上訴，應以原判決
違背法令為理由，係屬法定要件。如果上訴理由書狀並未依據卷
內訴訟資料具體指摘原判決不適用何種法則或如何適用不當，或
所指摘原判決違法情事，顯與法律規定得為第三審上訴理由之違
法情形不相適合時，均應認其上訴為違背法律上之程式，予以駁
回。本件原判決認定上訴人乙○○有其事實欄所載以犯故買贓物
罪為常業之犯行，因而維持第一審論乙○○共同以犯故買贓物罪
為常業，處有期徒刑一年四月，並宣告相關從刑之判決，駁回乙
○○該部分之第二審上訴。已詳敘認定犯罪事實所憑之證據及其
認定之理由，並對乙○○否認犯罪之辯詞，如何不足採信，均已
依據卷內資料詳予指駁。從形式上觀察，原判決並無違背法令情
形。乙○○上訴意旨略以：(一)、原判決援引證人葉龍傑警詢及甲
○○歷次之證詞，資為認定伊本件犯行之論據。然上開證人對伊
所詰問各項問題，均未為明確之說明，原判決採為判決之基礎，
自有未洽。況葉龍傑於審理中亦陳稱：乙○○自九十三年起即未
再受僱於伊等語，自不可能參與本件故買贓物犯行。(二)、自甲○
○與林安電話通聯之監聽譯文觀之，尚無從證明伊參與故買贓
物，且依林安供述其受僱於葉龍傑，每日薪資一千元，與參與
故買贓物之利益並不相當，原判決採為論罪之證據資料，同有未
當。(三)、高雄市旗津區上竹巷七之四號房屋，固為伊所承租，但
原係擬供伊妻舅即林安之弟居住使用；而在上址查扣之改裝工
具、車牌及引擎外殼等物，俱不足證明係供改裝贓車所用，原判
決僅憑伊承租上開房屋及葉龍傑有關上開扣案物為伊所有之供詞
，遽認伊參與本件犯行，亦有違誤云云。惟證據之取捨及事實之
認定為事實審法院之職權，苟其判斷無違經驗法則或論理法則，
即不能任意指為違法。原判決已說明其就案內所有證據，本於調
查所得之心證，分別定其取捨，而憑以認定乙○○確有本件犯行
之依據及理由，復於理由乙欄一之(四)說明葉龍傑於審理中證稱：
乙○○自九十三年起即未再受僱予伊之證詞，乃事後迴護之詞，
不足採信；核屬事實審法院採證認事職權之適法行使，所為論斷
與經驗法則、論理法則復無違背，不能任意指為違法，上訴意旨
(一)、(三)執以指摘，尚非適法之第三審上訴理由。又證明同一事實
之證據，如有二種以上，而其中縱有違證據法則，然如除去該部
分，綜合其他證據，仍應為同一事實之認定者，則原審此項違誤
，並不影響於判決，即不得指為違法。原判決係依憑甲○○、葉
龍傑、林安等人之證詞、扣案之機車改裝工具等物及甲○○與
林安通聯監聽譯文等證據資料，認定乙○○有本件犯行，並非
專以甲○○與林安通聯監聽譯文為主要證據。是縱該監聽譯文
有如上訴意旨(二)之前段所指瑕疵，然除去該部分之證據，綜合案
內其他證據，仍應為同一事實之認定，顯然於判決本旨及結果不
生影響，亦不得執為上訴第三審之理由。其餘上訴意旨，復未依
據卷內資料為具體指摘，徒執陳詞，再為事實之爭辯，亦非合法
之第三審上訴理由，其上訴違背法律上之程式，應予駁回。原審
判決後，刑法就本件論罪科刑之相關條文，固有修正，並自九十
五年七月一日起施行，但修正後之規定並非較有利於乙○○，原
判決適用行為時法論科，而未及比較適用，於判決結果無影響，
並不構成撤銷之原因；又本件為程序判決，自無從就乙○○所為
是否合於中華民國九十六年罪犯減刑條例予以審酌，本件如合於
減刑要件，得由檢察官或乙○○另行聲請裁定，併予敘明。
據上論結，應依刑事訴訟法第三百九十五條前段、第三百九十七
條、第四百零一條，判決如主文。
中    華    民    國  九十七  年    十    月    九    日
                      最高法院刑事第九庭
                          審判長法官  洪  文  章
                                法官  王  居  財
                                法官  郭  毓  洲
                                法官  黃  梅  月
                                法官  邱  同  印
      本件正本證明與原本無異
                                      書  記  官
中    華    民    國  九十七  年    十    月   十三   日
                                                   Ｒ


司法院資訊處製作；財團法人民間司法改革基金會備份。
